【裁判字號】    95,台上,2637
【裁判日期】    950511
【裁判案由】    強盜
【裁判全文】
最高法院刑事判決            九十五年度台上字第二六三七號
    上  訴  人  甲○○
                        59號3樓（另案在台灣台北監獄台北
                        分監執行）
上列上訴人因強盜案件，不服台灣高等法院中華民國九十五年二
月十五日第二審判決（九十四年度上訴字第三五三五號，起訴案
號：台灣板橋地方法院檢察署九十四年度偵字第九七三０號），
提起上訴，本院判決如下：
    主  文
上訴駁回。
    理  由
按刑事訴訟法第三百七十七條規定，上訴於第三審法院，非以判
決違背法令為理由，不得為之。是提起第三審上訴，應以原判決
違背法令為理由，係屬法定要件。如果上訴理由書狀並未依據卷
內訴訟資料，具體指摘原判決不適用何種法則或如何適用不當，
或所指摘原判決違法情事，顯與法律規定得為第三審上訴理由之
違法情形，不相適合時，均應認其上訴為違背法律上之程式，予
以駁回。本件上訴人甲○○上訴意旨略稱：(一)、上訴人既堅稱未
用刀抵住被害人之胸口，僅止於隔著櫃台，以刀相脅而已，原判
決事實亦認定上訴人「旋命許華翁進入該店櫃台內，其（按指上
訴人）尾隨在後，喝令許華翁取出店內購物袋及開啟收銀機交付
款項」，就此以觀，被害人既在前，上訴人在後，顯無以刀抵胸
之情，「要說被害人不能抗拒，至為牽強」。(二)、另被害人程俊
銘供稱：「因公司規定，遇歹徒時，儘可能不抵抗」，而上訴人
進入店內出示水果刀時，亦高聲謂：「我不會傷害你」，乃意在
恐嚇取財，顯未致程俊銘不能抗拒之程度，原審未調取現場錄影
帶予以勘驗，逕認程俊銘之「不抵抗」為「不能抗拒」，自有證
據調查職責未盡之違誤。(三)、原判決論以上訴人連續犯，竟未敘
明其認定上訴人基於概括犯意所憑之證據，應有判決適用法則不
當之違法云云。惟查：證據之取捨及事實之認定，係屬事實審法
院自由判斷之職權，此項職權之行使，倘不違背經驗法則或論理
法則，即無違法可言。又刑事訴訟法第三百七十九條第十款所稱
應調查之證據，係指與待證事實有重要關係，客觀上認為有調查
之必要性，為認定事實及適用法律之基礎者而言。若事實已經明
確，自毋庸為無益之調查，亦難認有證據調查未盡之違法。而強
盜罪所施用之強暴、脅迫手段，祇須足以壓抑被害人之抗拒，使
其喪失意思自由為已足，縱令被害人實際無抗拒行為，仍於強盜
罪之成立，不生影響。原判決認上訴人有其事實欄所載之犯行，
因而維持第一審論處上訴人連續意圖為自己不法之所有，攜帶兇
器，以脅迫至使不能抗拒，而取他人之物及使其交付罪刑之判決
，駁回上訴人之第二審上訴。已於理由一－(一)至(三)內，說明其所
憑者係許華翁、程俊銘之指訴，並勘驗現場錄影帶，顯示上訴人
進入商店，旋持刀直接刺向許華翁，幾乎刺及身體，許華翁後退
，上訴人仍予進逼，刀至胸前之影像，再衡諸其刀為尖銳器物，
足令被害人生命、身體隨時受害，無論客觀或主觀，均已致不能
抗拒程度，二被害人所屬各店，縱指示店員遇強盜時，「儘可能
不抵抗」，並不影響上訴人之行為已該當於強盜罪之構成要件。
上訴人雖以僅屬恐嚇取財，尚非強盜置辯，無非避重就輕之詞，
不足採信。復於理由三內，敘明上訴人「先後二次實施強盜行為
，時間緊接，所犯係罪名相同之罪，顯係出於概括犯意而為，為
連續犯」。所為事實認定及得心證理由，俱有卷內各項證據資料
在案可稽，事實至為明確。上訴意旨純就原審採證認事職權行使
及原判決已明白論斷事項，漫指有適用法則不當及證據調查未盡
之違法，殊難認為已具備合法上訴第三審之形式要件。依上說明
，應認其上訴為違背法律上之程式，予以駁回。
據上論結，應依刑事訴訟法第三百九十五條前段，判決如主文。
中    華    民    國  九十五  年    五    月   十一   日
                      最高法院刑事第八庭
                          審判長法官  張  淳  淙
                                法官  張  春  福
                                法官  呂  丹  玉
                                法官  洪  昌  宏
                                法官  蔡  彩  貞
      本件正本證明與原本無異
                                      書  記  官
中    華    民    國  九十五  年    五    月   十五   日
                                                Ｒ


司法院資訊處製作；財團法人民間司法改革基金會備份。
